【裁判字號】    99,台上,1809
【裁判日期】    990325
【裁判案由】    偽造有價證券
【裁判全文】
最高法院刑事判決            九十九年度台上字第一八０九號
上  訴  人  台灣高等法院高雄分院檢察署檢察官
被      告  甲○○原名陳嘉懋.
上列上訴人因被告偽造有價證券案件，不服台灣高等法院高雄分
院中華民國九十七年一月三十日第二審判決（九十六年度上訴字
第一二號，起訴案號：台灣高雄地方法院檢察署九十三年度偵字
第二四七七二號），提起上訴，本院判決如下：
    主  文
上訴駁回。
    理  由
按刑事訴訟法第三百七十七條規定，上訴於第三審法院，非以判
決違背法令為理由，不得為之。是提起第三審上訴，應以原判決
違背法令為理由，係屬法定要件。如果上訴理由書狀並未依據卷
內訴訟資料，具體指摘原判決不適用何種法則或如何適用不當，
或所指摘原判決違法情事，顯與法律規定得為第三審上訴理由之
違法情形，不相適合時，均應認其上訴為不合法律上之程式，予
以駁回。本件原判決以檢察官起訴被告甲○○（原名陳嘉懋，民
國九十七年六月二十日改名）涉犯偽造有價證券及詐欺取財罪嫌
，經審理結果，認偽造有價證券部分犯罪不能證明，因而撤銷第
一審關於無罪之判決，改判論處被告詐欺取財罪刑，而以偽造有
價證券部分與論罪部分有裁判上一罪關係，不另為無罪之諭知，
已說明其取捨證據之理由。從形式上觀察，並無違背法令之情形
存在。檢察官上訴意旨略以：原判決附表（以下簡稱附表）二編
號６之載貨證券，被告既無權簽發，雖該證券上未有運送人簽名
，欠缺要式性而非屬有價證券性質，惟其上既已記載託運人名稱
、船舶名稱及託運貨物其他內容事項，業已記載一定之意思表示
，不失為文書之一種，被告逾越權限簽發並行使，自應負行使偽
造私文書罪責，原判決漏未變更起訴法條論罪，有判決不適用法
則之違誤；附表二編號１、４之載貨證券上之編號完全一致，然
裝載日期、船舶名稱及貨主內容均不相同，其中應有一紙證券屬
偽造之單據無疑，原審未詳予比對調查，遽為被告有利之認定，
有證據調查未盡及理由矛盾之違法云云。惟原判決理由已說明附
表二編號１至５載貨證券影本，究屬不實之證券或確係未經授權
而簽發之偽造證券，檢察官並未提出確切之證據證明係未經大陸
「SUPERT－RANS」公司授權而簽發之載貨證券，雖其中編號１、
４之載貨證券號碼相同，其他記載事項不一，亦無從依此推認其
中一紙證券必為偽造，難為被告有偽造有價證券不利之認定。而
證人胡琦雯亦於原審到庭證稱：附表二編號６載貨證券影本，伊
不確定是否簽名前就影印下來等語，亦無從認係以逾越權限方式
偽做，難論以偽造私文書或行使偽造私文書之罪責綦詳。所為論
斷，核無違背客觀存在之經驗法則與論理法則，自屬事實審採證
、認事之適法職權行使，尚難漫指違法。檢察官就不另為無罪諭
知部分之上訴意旨，係就原判決理由已明白論斷之事項及認事、
採證職權之行使，專憑己見，任意指摘，應認此部分之上訴違背
法律上之程式，予以駁回。至於被告牽連犯詐欺取財罪部分，原
審係依刑法第三百三十九條第一項論處，核屬刑事訴訟法第三百
七十六條第四款之案件，牽連之偽造有價證券重罪部分上訴既不
合法，自無從就該牽連之輕罪併為實體上審理，依刑事訴訟法第
三百七十六條規定，此部分既經第二審判決，自不得上訴於第三
審法院，檢察官復提起上訴，顯非適法，應併予駁回。
據上論結，應依刑事訴訟法第三百九十五條前段，判決如主文。
中    華    民    國  九十九  年    三    月  二十五  日
                      最高法院刑事第十一庭
                          審判長法官  石  木  欽
                                法官  洪  佳  濱
                                法官  韓  金  秀
                                法官  段  景  榕
                                法官  周  煙  平
本件正本證明與原本無異
                                      書  記  官
中    華    民    國  九十九  年    三    月  三十一  日
                                                       s

司法院資訊處製作；財團法人民間司法改革基金會備份。
